【裁判字號】    97,簡,9694
【裁判日期】    980204
【裁判案由】    詐欺
【裁判全文】
臺灣板橋地方法院刑事判決              97年度簡字第9694號
聲  請  人  臺灣板橋地方法院檢察署檢察官
被      告  丙○○
上列被告因詐欺案件，經檢察官聲請以簡易判決處刑（97年度偵
字第19916 號），及移送併辦（98年度偵字第418 號），本院判
決如下：
    主  文
丙○○幫助意圖為自己不法之所有，以詐術使人將本人之物交付
，處拘役伍拾日，如易科罰金，以新臺幣壹仟元折算壹日。
    事實及理由
一、本件犯罪事實：丙○○能預見提供帳戶予他人使用，將可能
    幫助他人詐欺，仍基於幫助詐欺取財之犯意，於民國97年1
    、2 月間某日，在臺北縣板橋市○○街某處，將其於國泰世
    華商業銀行新莊分行所開設帳號「000-000000000000」號帳
    戶之提款卡、密碼等物，以新臺幣（下同）3,000 元之代價
    ，販售予某姓名年籍不詳之成年男子及其所屬之詐欺集團。
    嗣該詐欺集團成員取得丙○○前開帳戶後即意圖為自己不法
    之所有，分別於97年1 月26日20時許、22時25分許，致電甲○○及乙○○○，佯稱其等前於東森購物台訂購商品時，因
    操作錯誤成為分期付款，須至自動櫃員機操作取消云云，使
    甲○○、乙○○○陷於錯誤，而依指示分別至基隆市○○區
    ○○路某處及臺中市○○區○○路四段文心郵局之自動櫃員
    機，匯款29,989元、29,989元至丙○○前開帳戶內。嗣經其
    等發覺受騙而報警處理，由警循線查悉上情。案經甲○○、
    乙○○○訴由臺北縣政府警察局板橋分局、新莊分局報告臺
    灣板橋地方法院檢察署檢察官偵查後聲請簡易判決處刑。
二、證據：前揭犯罪事實，業據被告丙○○於偵查中坦承不諱，
    核與告訴人即證人甲○○、乙○○○於警詢、偵查中之指訴
    情節相符，復有國泰世華商業銀行新莊分行97年2 月29日（
    97）國世新莊字第09700000013 號函所檢附之丙○○開戶資
    料、交易明細表，及中國信託客戶交易明細表、中華郵政公
    司自動櫃員機儲戶交易明細表各1 份在卷足參，足認被告之
    自白與事實相符，堪予採信。按金融存款帳戶，事關存戶個
    人財產權益之保障，與存戶之印鑑章、提款卡結合，其專屬
    性、私密性更形提高，一般人亦均有應妥為保管，以防止被
    他人冒用之認識。縱有特殊情況偶有將存摺、印鑑章、提款
    卡交付他人之需，亦必深入瞭解其用途後再行提供以使用，
    恆係吾人日常生活經驗與事理；且金融帳戶為個人理財之工
    具，申請開設金融帳戶並無任何特殊之限制，一般民眾皆可
    以存入最低開戶金額之方式申請開戶，一個人可以在不同之
    金融機構申請多數之存款帳戶使用，並無何困難，此乃眾所
    周知之事實，則依一般人之社會生活經驗，苟見非親非故之
    人不以自己名義申請開戶，反而以出價蒐購或其他方式向他
    人蒐集金融機構帳戶供己使用，衡情當知悉蒐集金融帳戶者
    ，係將所蒐集之帳戶用於從事財產犯罪。況觀諸現今社會上
    ，恐嚇取財或詐騙者蒐購人頭帳戶，持以作為恐嚇取財或信
    貸、手機簡訊詐欺之事，常有所聞，出賣或出借帳戶予非親
    非故之人，受讓人係為從事財產犯罪，已屬人盡皆知之事。
    被告對其將金融帳戶出售予他人使用，可能遭持以從事財產
    犯罪既有所認知，其有幫助他人犯詐欺取財罪之不確定犯罪
    故意甚明。本件事證明確，被告犯行堪予認定，應依法論科
    。
三、按刑法上之幫助犯，係對於犯罪與正犯有共同之認識，而以
    幫助之意思，對於正犯資以助力，而未參與實施犯罪之行為
    者而言。本件被告提供帳戶讓被害人存入款項，並未實際參
    與詐騙集團成員對被害人施用詐術之行為，是核其所為，係
    犯刑法第30條第1 項、第339 條第1 項之幫助詐欺取財罪。
    被告以提供帳戶提款卡及密碼之一行為，致被害人甲○○、
    乙○○○先後依詐騙集團之指示而匯款，使其等之財產法益
    分別受有損害，係屬一行為觸犯數罪名之同種想像競合犯，
    僅論以一罪。被告係幫助他人犯罪之幫助犯，爰依刑法第30
    條第2 項之規定減輕其刑。本件檢察官併辦意旨與聲請簡易
    判決處刑意旨均係被告提供其國泰世華銀行新莊分行帳戶予
    他人使用之同一事實，本院自得併予審究。爰審酌被告提供
    帳戶予詐欺集團作為犯罪使用，增加被害人尋求救濟之困難
    ，並使犯罪之訴追趨於複雜，影響社會正常交易安全甚鉅；
    惟犯後尚能坦承犯行，態度良好，及本件被害人受詐騙金額
    合計為新臺幣59,978元，被告犯罪所得則為3000元等一切情
    狀，量處如主文所示之刑，並諭知易科罰金之折算標準，以
    示懲儆。
四、依刑事訴訟法第449 條第2 項、第3 項、第454 條第2 項，
    刑法第339 條第1 項、第30條第1 項前段、第2 項、第55條
    、第41條第1 項前段，刑法施行法第1 條之1 第1 項、第2
    項前段，逕以簡易判決處刑如主文。
五、如不服本件判決，得自收受送達之日起10日內向本院提出上
    訴狀，上訴於本院第二審合議庭（須附繕本）。
中    華    民    國    98    年    2   月     4      日
                  刑事第二十二庭法  官  陳昭筠
上列正本證明與原本無異。
如不服本判決，應於送達後10日內敘明上訴理由，向本院提出上
訴狀，上訴於本院第二審合議庭 (應附繕本) 。其未敘述上訴理
由者，應於上訴期間屆滿後20日內向本院補提理由書「切勿逕送
上級法院」。
                                書記官  鍾惠萍
中    華    民    國    98    年    2     月    4     日
附錄本案論罪科刑法條全文
中華民國刑法第339條
（普通詐欺罪）
意圖為自己或第三人不法之所有，以詐術使人將本人或第三人之
物交付者，處5 年以下有期徒刑、拘役或科或併科1 千元以下罰
金。
以前項方法得財產上不法之利益或使第三人得之者，亦同。
前二項之未遂犯罰之。


司法院資訊處製作；財團法人民間司法改革基金會備份。
